【裁判字號】    98,易,416
【裁判日期】    980828
【裁判案由】    違反著作權法
【裁判全文】
臺灣高雄地方法院刑事判決               98年度易字第416號
公  訴  人  臺灣高雄地方法院檢察署檢察官
被      告  甲○○
上列被告因違反著作權法案件，經檢察官提起公訴（97年度偵字
第19134 號），本院判決如下：
    主  文
甲○○無罪。
    理  由
一、公訴意旨略以：被告甲○○係位於高雄縣大寮鄉○○路○ 段
    490 號「越貢花園KTV 」之負責人。其明知「風飛沙」、「
    雙人枕頭」、「月圓思情」、「情難斷夢抹醒」、「連杯酒
    」、「等一下呢」、「一條手巾仔」、「男人情女人心」及
    「春天哪會這呢寒」等9 首歌曲，係社團法人台灣音樂著作
    權人聯合總會所享有公開演出、公開播送、公開傳輸等著作
    財產權之音樂著作，未經著作財產權人同意或授權，不得任
    意公開演出。竟基於侵害他人著作財產權之單一犯意，未經
    社團法人台灣音樂著作權人聯合總會同意，自民國96年6 月
    間某日起，以每月新台幣（下同）3 萬元之代價，向真實姓
    名年籍不詳之「王勝寬」男子，承租已重製有上開歌曲之伴
    唱機5 台後，將該伴唱機及點歌本放置在「越貢花園KTV 」
    店內，以每小時100 元之價格，供不知情之不特定消費者點
    唱，藉由顧客公開演出之方式，而侵害社團法人台灣音樂著
    作權人聯合總會所享有上開歌曲之著作財產權。嗣為警於96
    年10 月24 日下午7 時25分許，在上址查獲並扣得伴唱機5
    台、點歌本1 本。因認被告係犯著作權法第92條之擅自以公
    開演出之方法侵害他人之著作財產權罪嫌等語。
二、按犯罪事實應依證據認定之，無證據不得認定犯罪事實；不
    能證明被告犯罪者，應諭知無罪之判決，刑事訴訟法第154
    條第2 項、第301 條第1 項前段分別定有明文。次按認定不
    利於被告之事實須依積極證據，苟積極證據不足為不利於被
    告事實之認定時，即應為有利於被告之認定（最高法院30年
    台上字第816 號判例意旨參照）；認定犯罪事實所憑之證據
    ，雖不以直接證據為限，間接證據亦包括在內；然而無論直
    接或間接證據，其為訴訟上之證明，須於通常一般之人均不
    致有所懷疑，而得確信其為真實之程度者，始得據為有罪之
    認定，倘其證明尚未達到此一程度，而有合理之懷疑存在時
    ，因而為無罪之判決，尚不得任意指為違法（最高法院76年
    台上字第4986號判例意旨參照）。又檢察官對於起訴之犯罪
    事實，應負提出證據及說服之實質舉證責任。倘其所提出之
    證據，不足為被告有罪之積極證明，或其指出證明之方法，
    無從說服法官以形成被告有罪之心證，基於無罪推定之原則
    ，自應為被告無罪判決之諭知（最高法院92年台上字第128
    號判例意旨參照）。
三、本件公訴人認被告涉犯上揭違反著作權法罪嫌，無非以被告
    在警詢、偵查之供述、證人即告訴代理人乙○○在警詢、偵
    查之指述、社團法人台灣音樂著作權人聯合總會音樂著作著
    作財產權專屬授權委託管理契約書、現場蒐證照片38幀、版
    權保證書，扣案之電腦伴唱機及點歌本等物為主要依據。
四、本院以下所引用之供述證據，被告及檢察官於本案審判程序
    中，同意作為證據，本院審酌各該證據均非違法蒐證取得之
    證據，依該供述作成情況作為證據應為適當，依刑事訴訟法
    第159 條之5 第1 項規定，應有證據能力。
五、訊據被告甲○○固自承為「越貢花園KTV 」之負責人，及不
    爭執在該KTV 內查獲扣案之電腦伴唱機內有公訴意旨所指之
    9 首歌曲等事實；且無答辯，僅表示希望法院能審酌有利之
    證據。經查：
  (一)按著作權法第92條規定以出租、公開演出等方式侵害著作權
    之刑事處罰規定，乃屬「實害犯」，必有實際之侵害行為，
    而侵害他人之著作財產權，始克成立該罪。行為人未經著作
    財產權人之同意或授權，即對不特定之人提供內含音樂著作
    之的電腦點歌機設備，僅屬將音樂著作置於消費者可得點播
    歌唱之狀態，然此非著作權法所欲規範或處罰之對象，尚須
    實際上確有消費者公開演出上開音樂著作，始該當著作權法
    第92條所定「以公開演出之方法侵害他人之著作財產權」的
    構成要件。（智慧財產法院97年度刑智上易字第45號判決意
    旨參照）
  (二)依卷內所附著作權仲介團體設立許可證、法人登記證書、台
    灣音樂著作權人聯合總會授權名單、音樂著作著作財產權專
    屬授權委託管理契約書（張錦華部分即雙人枕頭、情難斷夢
    袂醒、男人情女人心、連杯酒、等一下呢）、社團法人台灣
    音樂著作權人聯合總會音樂著作著作財產專屬授權委託管理
    契約書（黃建銘部分即春天哪會這呢寒）、社團法人台灣音
    樂著作權人聯合總會音樂著作著作財產專屬授權委託管理契
    約書（華倫唱片有限公司部分即風飛沙、月圓思情、一條手
    巾仔）等（警卷第17至29頁），固得據以認定告訴人在本案
    查獲之時，確實對於上開歌曲，享有著作財產權中之公開演
    出權之事實；而據證人即告訴代理人乙○○之證述內容（警
    卷第5 至7 頁）及扣案之5 台電腦伴唱機、點歌本（證物外
    放）及卷附之高雄縣政府警察局林園分局扣押筆錄、扣押物
    品目錄表、照片（警卷第8 至11、30至48頁）等，足資認定
    於被告經營之上開KTV 查獲扣案之5 台電腦伴唱機內灌錄有
    上開9 首歌曲，且為被告所不爭執。上開證據僅能證明扣案
    電腦伴唱機內確有起訴書所載之9 首歌曲。
  (三)本件被告於上開時地裝設之扣案電腦伴唱機內灌錄之歌曲多
    達數百首，此有點歌目錄簿即俗稱之點歌本扣案足憑，而公
    訴意旨所指之歌曲僅屬其中9 首，比例上甚微，點出播放機
    率不高，且告訴人代理人乙○○會同警方到場時，依告訴代
    理人乙○○及被告於警詢之陳述，均未提及有客人在場點播
    上開9 首歌曲並公開演出，此有告訴人代理人乙○○及被告
    警詢筆錄足憑（警卷第5 至7 、1 至4 頁）。此外，遍查全
    卷復無被告有「公開演出」著作財產權屬告訴人之上開9 首
    詞曲音樂著作之積極證據證據。顯難遽以被告有擺設之上開
    電腦伴唱機之事實，即擬制、推定必有不特定之客人「公開
    演出」上開9 首詞曲「音樂著作」。是就客觀上之構成要件
    行為而言，實乏積極證據足資證明被告涉有違反著作權法第
    92條之擅自以公開演出之方法侵害他人之著作財產權之犯行
    。
六、綜上所述，公訴人所舉之上開證據資料，顯然無法說服本院
    形成被告有罪之確信，公訴人復未提出其他積極之證據，足
    資證明被告有何公訴人所指違反著作權法之犯行，不能證明
    被告犯罪，自應為被告無罪判決之諭知。
據上論斷，應依刑事訴訟法第301 條第1 項，判決如主文。
本案經檢察官丙○○到庭執行職務。
中    華    民    國    98    年    8     月    28    日
                  刑事第四庭  法  官  施介元
以上正本證明與原本無異。
如不服本判決應於收受送達後10日內向本院提出上訴書狀，並應
敘述具體理由；如未敘述上訴理由者，應於上訴期間屆滿後20日
內向本院補提理由書（均須按他造當事人之人數附繕本）「切勿
逕送上級法院」。
中    華    民    國    98    年    8     月    28    日
                              書記官  葉玉芬


司法院資訊處製作；財團法人民間司法改革基金會備份。
